【裁判字號】    89,判,1515
【裁判日期】    890512
【裁判案由】    私運貨物進口
【裁判全文】
行  政  法  院  判  決                          八十九年度判字第一五一五號
    原      告  甲○○
    被      告  財政部基隆關稅局
右當事人間因私運貨物進口事件，原告不服財政部中華民國八十八年四月一日台財訴
字第八八二二一三六一七號再訴願決定，提起行政訴訟。本院判決如左︰
    主  文
原告之訴駁回。
    事  實
緣通逸國際有限公司（以下稱通逸公司）於民國八十一年十一月十日委由贏贊報關有
限公司，向被告申報進口1992"HONDA"CIVIC CX HATCHBACK 轎車一輛（報單第ＡＷ＼
八一＼六二二四＼○三七一號），報列進口稅則第八七○三．二二一○．○○六號，
稅率百分之三十、貨物稅率百分之二十五，完稅價格新臺幣（下同）一九七、六五八
元。經被告查核無訛後，依據財政部關稅總局（以下簡稱關稅總局）驗估處（以下簡
稱驗估處）（八一）總驗審（八）字第一○六一號函規定，按「先放後核」方式通關
，並已完稅提領在案，惟經被告事後查核發現，通逸公司實際進口者係高價位、高關
稅之賓士轎車一輛，存放於上洲聯鎖倉庫，通逸公司不但未向被告據實申報查驗，卻
以事先備妥之低價位、低關稅之"HONDA"CIVIC CX HATCHBACK 轎車，供被告所屬五堵
分局查驗，同時共同意圖供行使之用，將船公司製作之前述高級轎車小提單貨物名稱
，變造與報單原申報貨物名稱一致而持以報關，俟通過被告查驗後，再將變造之小提
單資料，恢復成原來高價位之賓士轎車資料，再持憑該提單向被告所屬五堵分局上洲
聯鎖倉庫駐庫關員辦理銷艙，然後提領未經查驗之高級賓士轎車。該公司以此不正當
手段所逃漏稅費計二、九○七、六四七元（含進口稅七三一、五四五元、商港建設費
一二、一九二元、貨物稅一、九○九、三三二元及營業稅二五四、五七八元），被告
爰依海關緝私條例第三十六條第一項之規定，科處該公司貨價三倍之罰鍰計七、三一
五、四四九元及依同條例第四十四條之規定另補徵所漏稅捐二、九○七、六四七元，
並依貨物稅條例第三十二條第十款規定處漏稅額十五倍之罰鍰計二八、六三九、九八
○元及按營業稅法第五十一條第七款規定處漏稅額二十倍之罰鍰計五、○九一、五六
○元，被告以八十三年度第一七六○號處分書通知該公司。嗣據臺灣基隆地方法院八
十三年度訴字第二九九號刑事判決認定原告、蕭耀銘及林建宏三人共同連續意圖供行
使之用，變造有價證券，判處有期徒刑六年至六年二個月不等，經核原告及蕭耀銘、
林建宏利用通逸公司名義私運貨物進口，有犯意之聯絡及行為之分擔，被告重新依據
海關緝私條例第三十六條第一項之規定，共同科處進口人、原告、蕭耀銘及林建宏貨
價三倍之罰鍰計七、三一五、四四九元及依同條例第四十四條之規定另補徵所漏稅捐
二、九○七、六四七元。並依貨物稅條例第三十二條第十款規定處漏稅額十五倍之罰
鍰計二八、六三九、九○○元（計至百元止）及依八十五年七月三十日修正公布之稅
捐稽徵法第四十八條之三從新從輕意旨，以八十三年度第一七六○更號處分書，改按
八十四年八月二日修正後之營業稅法第五十一條第七款規定處漏稅額十倍之罰鍰計二
、五四五、七○○元（計至百元止）。原告不服，聲明異議，未獲變更，提起訴願、
再訴願，遞遭決定駁回，遂循序提起行政訴訟。茲摘兩造訴辯意旨如次：
原告起訴意旨及補充理由略謂︰
一、本案被告及一再訴願決定機關以臺灣基隆地方法院八十三年度訴字第二九九號刑
    事判決認定，對原告及蕭耀銘等三人追徵關稅及罰鍰；補徵貨物稅及營業稅，並
    科處貨物稅及營業稅罰鍰。本刑事部分最終審理機關為最高法院，尚在審理中，
    原告於刑事案件答辯時說：所有與本案相關之進口商，所提供進口通關文件是由
    本件關係人李國樑交給原告，並依進口文件製作進口報單辦理通關業務。原告於
    通關過程中依法辦理通關手續，並未查覺其進口文件已經被變造。又李國樑為實
    發有限公司及益發實業有限公司之實際負責人，案發至今李國樑尚未到案說明，
    李國樑能證明原告並未共謀此案。
二、原告於新資貿易有限公司掛名業務經理，實為方便出國就醫簽證用，並無實際參
    予該公司業務，亦無支領該公司之任何薪津。
三、本件原告僅為代理出口商辦理進口通關手續之報關人；審核通關文件為被告；於
    通關審理中專門審核文件之海關關員無法查覺文件之真偽，僅由高職夜校畢業之
    原告又如何辨識文件係經變造，且通關時間長達二年之久。
四、本案尚有刑事被告劉培賢於臺灣基隆地方法院審理終結前棄保逃亡，尚未歸案；
    實際執事並為實發有限公司及益發有限公司之實際負責人亦未到案說明；被告僅
    依臺灣基隆地方法院八十三年度訴字第二九九號刑事判決認定，處分亦是受害者
    之原告，而未到案者不受其處分，受益之進口公司亦不受其處分；又刑事部分現
    尚在最高法院審理中，尚未判決確定。原告之不動產均經被告執行假扣押，且被
    限制出境，生活無著，舉債渡日，更無從繳納巨額之罰鍰。倘於最高法院判決確
    定前執行原處分；爾後最高法院如判決原告無罪，原告之不動產亦已遭查封拍賣
    ，與憲法第十六條所保障之人民權利意旨即有牴觸。
五、再訴願決定書第三頁第二項謂：「．．．以事先備妥之低價位、低關稅之"HONDA
    "CIVIC CX HATCHBACK 轎車供原處分單位查驗．．．」云云。惟被告並無事證可
    資證明報關人事前知情並參與其事。另再訴願決定書第三頁第二項謂「再將變造
    之小提單恢復成高價位、高關稅．．．」云云，惟並無事證可資證明係由何人所
    變造，或由何人所提領。另按被告八十七年五月二十八日基普五字第八七一○四
    八二七號通知單略謂：「本案既經臺灣基隆地方法院八十三年度訴字第二九九號
    刑事判決認定原告有共同『行使』及『變造』有價證券，且有犯意聯絡及行為分
    擔」云云。惟本件既經被告依法舉發原告，被告原應提供法院審理所須之證據，
    乃被告未經審慎之調查，空言泛泛，又是『行使』，又是『變造』，兩者刑度天
    壤之別，不知以何者為是。又原告如何共同行使，有關文書係何人所變造，法院
    均未辨明，而以臆測之辭為判決，被告竟一直延用。又本案由案發至偵查開始之
    時間甚久，有專業素養受過高等教育之海關查驗、分類估價、完稅放行等各科室
    關員審核過上百份報單，都無法看出變造之情事，其竟苛求於最基層之報關行，
    誣指其「有犯意之聯絡，及行為之分擔」，則所有參與審核之關員豈非均須以共
    同正犯論處。
六、本案所有涉案之報單均附有貨主之委任書，其中載明向被告遞送之文件，概由貨
    主提供，此為不爭之事實，否則原告向被告申報時，即為不法之申請，被告亦不
    得收受該批報單，被告既然收受該批文件，即應認定其文件之來源無誤，有關文
    件之正確性或有任何變造亦與原告無關。委任制度，無非就是要認定其中法律責
    任之歸屬，被告身為主管官署，豈可不察。
七、被告對於原告之異議、訴願，均未深入調查，亦未就原告提出之事證，加以深究
    ，動輒以「顯係事後意圖卸責之飾詞，」為駁斥，被告身為原舉發單位，所採事
    證，亦極空泛，身為主管官署，負監督、查核之責，任令不肖廠商為非作歹，事
    發後為圖卸責，逃避監督不週之責任，將責任由報關行全部擔起，顯係卸責。
八、再訴願決定書第五頁第十三行載「參以被告蕭耀銘於偵查中亦自承：伊由台北回
    來有幫甲○○送文件，有時也有一起去公司坐坐等情，堪足認簡、蕭二兄弟確有
    犯意聯絡、行為分擔。」惟兄弟間互相拜訪，乃人之常情，實不足據為不利原告
    之依據。又臺灣高等法院接受倉庫業者之陳報，並確實清理出進出倉庫、提領車
    輛數目及提領人之詳情。再訴願決定不察，竟認為原告「所述自無足採」。另向
    臺灣高等法院陳報者，乃倉庫業者，而非原告，此點對原告有否涉案關係至深，
    不可不察。
九、被告八十七年五月二十六日基普五字第八七一○四七五六等號通知書說明：第三
    頁謂：至另有多位涉案而未到案者之處分，核與本案無涉。惟被告稱：認定有「
    共同」意圖行使．．．且有犯意聯絡及行為之「分擔」，均應論以「共同正犯」
    ，豈會與本案無涉。
十、綜上所述，本件原處分及一再訴願決定均有違誤，請一併予以撤銷等語。
被告答辯意旨略謂︰
一、本案原申報進口之貨物，經被告查核無訛後，依據驗估處（八一）總驗審（八）
    字第一○六一號函規定，按「先放後核」方式通關，並已完稅放行在案。惟經被
    告事後查核，發現原告實際進口者係高價位高關稅之賓士轎車，原告不但未向被
    告據實申報查驗，卻以事先備妥之低價位、低關稅之  "HONDA"   CIVIC   CX
    HATCHBACK 轎車，供被告查驗，並將船公司製作之前述賓士轎車小提單貨物名稱
    ，變造與報單原申報貨物名稱（1992 HONDA CIVIC CX HATCHBACK ）一致而持以
    報關，俟通過被告查驗後，再將變造之小提單資料，恢復成原來高價位之賓士轎
    車資料，再持憑該提單向被告所屬五堵分局派駐上洲聯鎖倉庫駐庫關員辦理銷艙
    ，然後提領未經查驗之高級賓士轎車得逞，此有被告所屬五堵分局分類估價課Ｋ
    Ｅ關八十三年第一七六○號緝私報告表，及臺灣基隆地方法院刑事判決八十三年
    度訴字第二九九號可稽，原告顯有共同私運貨物進口之行為，洵堪認定。
二、本案業經臺灣基隆地方法院八十三年度訴字第二九九號刑事判決略稱：「本案原
    告及其兄蕭耀銘二人均曾任職於聖翔報關有限公司，而後原告於八十年九月一日
    經新資貿易有限公司負責人劉培賢聘任為該公司業務經理，再由原告偕其兄蕭耀
    銘借用聖翔、贏贊報關行牌照以供本案報關之用」，則原告已非報關從業人員，
    至為明確，所辯有關文件之正確性或有任何變造亦與原告無關，顯係事後意圖卸
    責之飾詞，委無足採。
三、本案原告既經臺灣基隆地方法院刑事判決認定，有共同意圖供行使之用及變造有
    價證券，且有犯意之聯絡及行為之分擔，均應論以共同正犯，自應依法論處。至
    另有多位涉案而未到案者之處分，核與本案無涉。原告主張，為無理由，請判決
    駁回等語。
    理  由
一、按「在中華民國境內銷售貨物或勞務或進口貨物，均應依本法規定課徵營業稅。
    」「貨物進口時，應徵之營業稅，由海關代徵之。其徵收及行政救濟程序，準用
    關稅法及海關緝私條例之規定辦理。」「納稅義務人，有左列情形之一者，除追
    徵稅款外，按所漏稅額處一倍至十倍罰鍰，並得停止其營業：一、．．．七、其
    他有漏稅事實者。」分別為營業稅法第一條、第四十一條第一項及第八十四年八
    月二日修正公布之營業稅法第五十一條第七款所明定。次按「本條例規定之貨物
    ，不論在國內產製或自國外進口，除法律另有規定外，均依本條例徵收貨物稅。
    」「進口應稅貨物，納稅義務人應向海關申報，並由海關於徵收關稅時代徵之。
    」「納稅義務人有左列情形之一者，除補徵稅款外，按補徵稅額處五倍至十五倍
    罰鍰：一、．．．十、國外進口之應稅貨物，未依規定申報者。」復分別為貨物
    稅條例第一條、第二十三條第二項及第三十二條第十款所規定。
二、本件原告與蕭耀銘及林建宏等人，於八十一年十一月十日利用通逸公司名義私運
    進口汽車一輛，經查核結果發現系爭來貨係高價位、高關稅之賓士轎車，存放於
    被告所屬之上洲聯鎖倉庫，卻以事先備妥之低價位、低關稅之" HONDA"CIVIC CX
    HATCHBACK轎車供被告查驗，並將船公司製作之小提單貨物名稱變造與報單申報
    貨名 HONDACIVIC CX HATCHBACK一致而持以報關，俟通過查驗後，再將變造之小
    提單恢復成原高價位、高關稅之賓士轎車資料，憑以向被告所屬上洲聯鎖倉庫駐
    庫關員辦理銷艙，提領未經查驗之高級賓士轎車。原告、蕭耀銘及林建宏利用通
    逸公司名義私運貨物進口，有犯意之聯絡及行為分擔，此有被告八十三年第一七
    六○號緝私報告表及臺灣基隆地方法院八十三年度訴字第二九九號刑事判決附原
    處分卷可稽，被告乃依貨物稅條例第三十二條第十款規定處漏稅額十五倍之罰鍰
    計二八、六三九、九○○元（計至百元止）及按八十四年八月二日修正之營業稅
    法第五十一條第七款規定處漏稅額十倍之罰鍰計二、五四五、七○○（計至百元
    止）。原告不服，循序提起行政訴訟，主張如事實欄所載。經查：原告夥同林建
    宏及其兄蕭耀銘等人，於八十一年十一月十日藉用通逸公司名義，進口高價位、
    高關稅之賓士牌轎車一輛，存放於被告之上洲聯鎖倉庫，非但未向海關據實申報
    查驗，反而以事先備妥之低價位、低關稅之1992"HONDA"CIVIC CX HATCHBACK 轎
    車一輛，向被告所屬五堵分局申報查驗；並同時將船公司製作之前述賓士轎車小
    提單貨物名稱，變造更改為"HONDA"CIVIC牌轎車之資料，而持以矇騙通過海關查
    驗，再將原變造之小提單資料，二度變造回原來高價位之賓士轎車資料，持向海
    關駐庫關員銷艙，並向被告之上洲聯鎖倉庫提領未經查驗之高價位高關稅轎車，
    將轎車販賣予不知情之第三人，即以此不正方法逃漏貨物稅及營業稅等情，業經
    本院調閱臺灣高等法院八十五年度上訴字第二六二八號刑事判決審認屬實（本件
    系爭車輛之小提單號碼、貨名、數量、車身號碼、銷艙日期、船公司名及逃漏稅
    額，均詳上開刑事判決附表二），有該判決乙份附卷足稽。原告否認有上開違章
    行為，並稱被告據以作為處分之臺灣基隆地方法院八十三年度訴字第二九九號刑
    事判決所認定事實，已遭上開臺灣高等法院判決撤銷云云。然查本件汽車從碼頭
    卸下後，係由海關巡緝股指派關員將汽車押運至倉庫，由駐庫官員親自點收；而
    被告所屬五堵分局驗貨課職員林振宇於八十二年三月二十七日，係由本件原告開
    車前往上洲聯鎖倉庫，逐一查對轎車確為1992"HONDA"CIVIC牌無誤等情，業經證
    人林振宇陳明，並有進口報單查驗辦理紀錄一紙在卷可稽；而查驗車子與實際進
    口車子應屬相同；否則，海關不可能放行等情，亦據本件原告於前開刑事案件偵
    查中所供明，足見證人林振宇所檢查者確為1992"HONDA"CIVIC牌轎車無誤。而本
    件系爭車輛，即上開臺灣高等法院刑事判決附表二所示小提單，其上貨名及車身
    號碼業經塗改，自小提單反面肉眼可見痕跡，此有該小提單附刑事卷可稽（參海
    調處八十四年十二月十八日八四航肅字第七五六號函附件Ａ），此並經刑事審理
    時，委由法務部調查局鑑定在案，有該局八四陸(二)字第八四一二五七○六號鑑定
    通知書附刑事卷足考，且該小提單所載貨名與進口報單貨物名稱不符，亦有進口
    報單在卷可按（同函附件Ｂ）。此外，並經證人即基隆關稅局人員池新元供明，
    顯見原告等確有以低價位之轎車以備查驗，而以變造之小提單供驗，俟檢驗通過
    ，再度變造小提單以提領高價位轎車之情事無疑。又自八十七年七月間起，原告
    與蕭耀銘即以新資公司、羽亨公司等名義陸續進口汽車存放上洲聯鎖倉庫，且該
    存放之轎車確由原告、蕭耀銘、劉培賢前去提領，業據證人即上洲聯鎖倉庫管理
    員黃蘭珺證述在案，參以蕭耀銘於偵查中亦承：伊由台北回來有幫原告送文件，
    有時也有一起去公司坐坐；再鋐總公司簽發面額一百萬元而發票日為八十二年六
    月二十日之支票二張，交付原告後，由原告存放於林麗卿在臺灣銀行基隆分行之
    第一四六九號保管箱內等情，業經證人林麗卿供述在卷，並有前述支票二張在卷
    足憑，則原告與鋐總公司資金往來密切，已然可見。觀諸證人林麗卿自承該支票
    之發票日屆至，原告猶交代勿為提示等語，益見係鋐總公司支付原告之代價；又
    羽亨公司名義進口之賓士等轎車，係由鋐總公司或由原告先與友信交通股份有限
    公司（下稱友信公司）經理李龍善連絡，嗣由原告辦妥手續，再請友信公司派出
    拖車前往上洲倉庫，以載送賓士等高級轎車前往鋐總公司等情，亦經證人李龍善
    供明，並有友信公司八十二年三月三十一日至四月十二日之車輛營運表八張在卷
    可稽；而在原告前去換小提單前，船公司之費用已經由鋐總公司付清，該汽車均
    拖交鋐總公司等情，亦據原告供明。前述轎車，係由領航船舶貨運承攬股份有限
    公司（下稱領航公司）承攬，而於八十二年三月二十四日，運抵基隆港，且其受
    貨人原為新資公司及鋐總公司，惟貨抵基隆後，由原告去電請求領航更改為羽亨
    公司，其費用係由鋐總公司電匯支付等情，業據證人即領航公司負責人黃晶蕙供
    明，則原告與林建宏、蕭耀銘有犯意聯絡及行為之分擔之情尤甚明顯，此有臺灣
    高等法院八十五年度上訴字第二六二八號刑事判決足稽，原告否認參與本件違章
    行為，即無足採。從而，依上開刑事判決認定事證，足堪供本院審理之依據。本
    件以通逸公司名義申報進口之貨物，經被告查核無訛後，依據關稅總局驗估處（
    八一）總驗審（八）字第一○六一號函規定，按「先放後核」方式通關，並已完
    稅放行在案。惟經被告事後查核，發現原告為實際進口者，且係高價位高關稅之
    賓士轎車，原告不但未向被告據實申報查驗，卻以事先備妥之低價位、低關稅之
     "HONDA "CIVIC CX HATCHBACK 轎車，供被告查驗，並將船公司製作之前述賓士
    轎車小提單貨物名稱，變造與報單原申報貨物名稱（1992 "HONDA"CIVIC  CXHAT
    CHBACK ）一致而持以報關，俟通過被告查驗後，再將變造之小提單資料，恢復
    成原來高價位之賓士轎車資料，再持憑該提單向被告所屬五堵分局派駐上洲聯鎖
    倉庫駐庫關員辦理銷艙，然後提領未經查驗之高級賓士轎車等情，俱見前開刑事
    判決認定事實外，並有被告五堵分局分類估價課ＫＥ關八十三年第一七六○號緝
    私報告表附原處分卷足稽，參酌上開臺灣高等法院八十五年度上訴字第二六二八
    號判決認定事實，原告顯有共同私運貨物進口之行為，洵堪認定。至原告主張關
    係人李國樑迄未到案說明及刑事被告劉培賢逃亡，迄未歸案一節，雖李國樑尚未
    到案說明及刑事被告劉培賢迄未歸案，惟依上述說明及臺灣高等法院之上開判決
    認定之事實，原告所為本件違章事實，已堪認定，不因彼二人未到案而生影響。
    又依上揭刑事判決認定之事實及證據，既已堪認定原告本件違章事實，並不以刑
    事判決已確定為必要。原告主張，核無足採。被告據以追補貨物稅一、九○九、
    三三二元及營業稅二五四、五七八元，並依修正營業稅法第五十一條第七款規定
    ，按所漏營業稅額科處十倍罰鍰二、五四五、七○○元，復依貨物稅條例第三十
    二條第十款規定按補徵貨物稅額科處十五倍罰鍰二八、六三九、九○○元，揆諸
    首揭規定，洵無違誤，一再訴願決定遞予維持，俱無不合。原告猶執前詞，聲明
    撤銷，為無理由，應予駁回。
三、原告請求撤銷追繳關稅、違反海關緝私條例科處罰鍰、不動產假扣押及限制出境
    部分，另行裁定，併此明。
據上論結，本件原告之訴為無理由，爰依行政訴訟法第二十六條後段，判決如主文。
中    華    民    國     八十九      年      五      月      十二       日
                    行 政 法 院 第 六 庭
                                審 判 長 評  事      鍾  曜  唐
                                         評  事      徐  樹  海
                                         評  事      高  啟  燦
                                         評  事      蔡  進  田
                                         評  事      劉  鑫  楨
右  正  本  證  明  與  原  本  無  異
                                         法院書記官  陳  佩  玲
中    華    民    國     八十九      年      五      月      十五       日


司法院資訊處製作；財團法人民間司法改革基金會備份。
